臺灣桃園地方法院刑事判決　　　　　　　　　　　　　九十一年度訴字第七三三號
　　公　訴　人　臺灣桃園地方法院檢察署檢察官
　　被　　　告　己○○
　　　　　　　　丁○○
右列被告因強盜案件，經檢察官提起公訴（九十一年度偵字第三七三一號、第六０六
六號），本院判決如左：
    主      文
己○○、丁○○意圖為自己不法之所有，結夥三人以上，攜帶兇器，以強暴、脅迫，
至使不能抗拒，而取他人之物。己○○處有期徒刑拾年，丁○○處有期徒刑玖年。
扣案西瓜刀壹支、黑色全罩式安全帽壹頂、束繩拾壹條、手套壹雙、未開封手套貳包
、口罩壹只、膠帶壹捲及未扣案之黑色全罩式安全帽壹頂、銀色玩具手槍一支均沒收
。
    事      實
一、己○○曾因妨害自由、殺人等案件，於民國八十四年十一月二日經本院判處有期
    徒刑三年四月、十一年，應執行有期徒刑十三年，八十五年一月十六日確定。嗣
    執行中於八十九年九月二十一日經假釋出獄，迄九十六年六月六日始假釋期滿。
    假釋中尚不知慎行守份，復與乙○○（另行審結）、丁○○基於共同意圖為自己
    不法所有之犯意連絡，於民國九十一年一月十日下午二時十分許，乙○○備妥作
    案需用之安全帽、口罩、手套、西瓜刀、玩具槍、束繩、膠帶等工具駕駛自小客
    車，丁○○、己○○則共騎一輛機車，三人結夥駛抵桃園縣大溪鎮○○路○段四
    號「聯華會計師事務所」對面工廠之空地，之後，即由乙○○在該處把風，己○○、丁○○則各戴黑色全罩式安全帽一頂及手套一雙，簡某且戴上口罩及攜同可
    用以砍或刺傷人之身體，加害人之生命，客觀上具有危險性，可為兇器之西瓜刀
    一支，另陳某則身藏銀色玩具槍一支，此外，二人復攜帶束繩、膠帶連袂進入該
    事務所內負責行搶。甫步入，己○○隨關上該事務所一樓之鐵捲門並走到職員丙○○之辦公桌旁刻意甩掉刀套亮出西瓜刀以之相脅（公訴人誤載為丁○○持刀）
    。施女見狀，驚懼異常，衹得聽憑處置。其後，丁○○將丙○○帶入一樓廁所，
    再以束繩綑綁施女之雙手及以膠帶封住嘴巴而致之不能抗拒。此同時，己○○則
    上二樓，以西瓜刀脅迫在二樓之職員甲○○、簡瑋瑱，同使渠二人畏悸不已而乖
    乖就範，遂依簡某之令進入二樓廁所，互以束繩綑綁對方，己○○再將綑綁簡女
    雙手之束繩拉緊而後關門，亦致王、簡二女均不能抗拒。處置完妥，己○○旋開
    始搜刮財物，計強取甲○○皮包內之現金新台幣（下同）一萬零五百元及諾基亞
    三三一０型手機一支（門號為0000000000號），簡瑋瑱皮包內之現金
    三千餘元。得手後，恰遇丁○○上樓來稱有人敲門等語，簡某聞言隨與之相偕倉
    促騎機車離去而未及搜取丙○○之財物，此部分方未得逞，途中渠二人且將作案
    用之手套、口罩等物隨地丟棄。後簡、陳二人共騎機車前去桃園縣大溪鎮太武新
    村口與乙○○會合朋分財物，己○○係分得該手機，另吳某猶帶同丁○○至桃園
    縣大溪鎮○○街七號旁之菜園棄刀。事發後，警方據報趕赴上址會計師事務所，
    當場扣得綑綁施女等人之束繩五條。嗣警方根據甲○○遭搶之該支手機序號，查
    悉己○○涉有重嫌，乃循線於同年二月二十六日傍晚六時十分許，在桃園縣桃園
    市縣○路三號前將之逮獲，除自其身上起出扣得王女遭搶之諾基亞三三一０型手
    機一支之外，並在其所駕之七Ｇ－七二０三號自小客車後行李廂內起出扣得供行
    搶時所戴之黑色全罩式安全帽一頂及備供行搶用之束繩六條、手套一雙、未開封
    手套二包及口罩一只。當晚九時許，己○○尚帶警前去桃園縣平鎮市○○街十二
    號十三樓其住處起出扣得作案用之膠帶一捲。再經簡某之供述，警方復循線於同
    年三月二十九日下午五時許，在桃園縣平鎮市○○街九十號十六號查獲丁○○，
    同日晚間七時三十分許，陳某則引警前去桃園縣大溪鎮○○街七號旁之菜園內起
    獲扣得作案用之該支西瓜刀。
二、案經桃園縣警察局大溪分局報請台灣桃園地方法院檢察署檢察官偵查起訴。
    理      由
一、右揭犯罪事實，業據被告己○○、丁○○二人於本院審理時，坦承不諱，互核一
    致，並經證人丙○○、甲○○、簡瑋瑱等三人，證人即當時適見簡、陳二人共騎
    機車離去之該事務所職員戊○○，各於警訊及本院審理時證述甚詳，且有如事實
    欄所載之物扣案暨起獲各項工具暨場所之照片二十五幀在卷可憑。再者，甲○○
    遭搶之該支手機序號為000000000000000號，嗣該序號之手機係
    經改配用0000000000號門號，該門號之申用者為己○○等情，亦有中
    華電信股份有限公司桃園營運處大溪服務中心查詢行動電話資料函覆單影本一紙
    、和信電訊股份有限公司函覆之查詢資料影本三紙附卷可按，綜此，是見被告簡
    、陳二人之自白胥實，殊值採信，據而足徵渠等果有前開犯行，灼然無疑。查被
    告等係以扣案甚為鋒利之西瓜刀對丙○○等三人施加脅迫，使渠等見狀均心起驚
    悸之情而乖乖就範，聽憑處置，其後又持束繩綑綁渠三人之雙手施此強暴並將之
    關在廁所內，被告等之行為在客觀上已足以壓抑施女等三人之抗拒，使之喪失意
    思自由而失卻抵抗能力，因之，被告等為劫財所施用之強暴、脅迫手段已達於使
    施女等三人不能抗拒之程度極明。再查，被告等持以犯強盜罪之西瓜刀，刀刃為
    鐵質，甚為銳利，以之朝人體砍、刺，當足以傷及人之身體，危及生命，對人之
    生命、身體安全自屬構成威脅，要屬兇器之一種。至作案時丁○○身藏之玩具手
    槍一支並未扣案，無從憑認其外表是否酷似真槍，又縱係酷似，亦僅能以之虛張
    聲勢，充其量具有嚇唬之作用，在客觀上，究對人之生命、身體安全不致造成實
    質上之危害，自難以「兇器」視之，應予敘明。另查，當時僅有己○○一人攜帶
    西瓜刀一支乙情，業據簡、陳二人一致供明在卷，佐以證人丙○○於本院審理時
    證稱：進來二人只有一人帶刀：：：（在整個過程中妳所看到在樓下的那個歹徒
    即丁○○有無帶刀？）沒有等語，堪認簡、陳二人此部分之供述屬實。證人戊○○於本院審理時證稱：我印象中二人都有拿刀云云，諒係因事出突然，無暇且未
    及詳究致觀察有誤之結果，其此部分所陳要非可採。綜述，本件事證已明，被告
    己○○、丁○○二人之犯行洵堪認定，均應依法論科。
二、查本件行為之時間為九十一年一月十日，當時懲治盜匪條例仍屬有效法律，因之
    ，依行為時法，被告己○○、丁○○二人所為應構成該條例第五條第一項第一款
    之普通盜匪罪。惟查，懲治盜匪條例，業於被告行為後廢止，刑法第三百三十條
    之加重強盜罪亦於被告行為後修正，前述法律之廢止及修正並已於九十一年一月
    三十日經總統同時公布，同年二月一日起同時生效。於裁判時，懲治盜匪條例既
    經廢止，自應回歸適用同時生效之修正後刑法，是以依裁判時法，被告二人均係
    該當修正後刑法第三百三十條之加重強盜罪。經比較行為時法與裁判時法之刑度
    ，修正後刑法第三百三十條之法定刑為七年以上有期徒刑之罪，較諸懲治盜匪條
    例第五條第一項第一款之法定刑為無期徒刑或七年以上有期徒刑之罪為輕，自以
    裁判時之修正後刑法有利於被告二人，依刑法第二條第一項前段規定，即應適用
    裁判時之法律。故被告己○○、丁○○並夥同乙○○共三人，攜帶可為兇器之西
    瓜刀一支而強取甲○○、簡瑋瑱之財物已得手部分，係犯修正後刑法第三百三十
    條第一項之加重強盜罪，至丙○○之部分，因被告未及搜取財物而未得逞，核犯
    同條第二項、第一項之加重強盜未遂罪。公訴人經審酌法條之廢止、修正情形，
    認被告二人仍係犯修正前刑法第三百三十條之罪，尚有未洽，起訴法條應予變更
    。就前開犯行，被告己○○、丁○○二人與乙○○間，有犯意連絡及行為分擔，
    為共同正犯。又渠等係以一行為同時強盜丙○○等三人之財物，為同種競合，應
    依想像競合犯之規定從一重以加重強盜既遂罪處斷。再查，被告己○○曾有如事
    實欄所載之犯罪科刑、執行暨假釋中等情形，有台灣高等法院被告全國前案紀錄
    表一份在卷可證。爰審酌被告己○○、丁○○二人犯罪動機、目的、手段，係在
    光天化日之下，不忌避眾人耳目，堂而皇之入室行搶，膽大妄為莫甚於此，破壞
    社會安全至鉅，又係同時對三人施加強、脅手段洗劫財物，危害面甚廣，己○○
    於假釋期中竟不知慎行守份，詎於甫獲假寬典後不久即犯本案，惡性尤重暨渠二
    人犯後態度等情狀，各量處如主文所示之刑。
三、扣案西瓜刀一支、黑色全罩式安全帽一頂、束繩十一條、手套一雙、未開封手套
    二包、口罩一只、膠帶一捲各係供或備供行搶所用之工具，上開各物悉為共犯乙○○備置自堪認屬之所有，爰均依刑法第三十八條第一項第二款規定，宣告沒收
    。作案時另戴用之黑色全罩式安全帽一頂，雖未扣案，惟據己○○於本院審理時
    供明「乙○○自己有拿走一頂安全帽」等語，顯見係經吳某取走並未滅失，再者
    ，作案時丁○○身藏之玩具手槍一支亦未扣案，陳某且稱「槍還給乙○○」等語
    ，固己○○於本院審理時謂「（那把玩具槍呢？）就是後來被警方查獲，依照社
    維法裁處罰了七千元」云云，然經本院調借本院九十一年度壢秩字第三五號，己○○因無正當理由攜帶類似真槍之玩具槍而違反社會秩序法經裁處罰鍰七千元之
    該案全卷核閱結果，扣案並經裁處沒入之該支玩具手槍係「黑色」，惟丁○○攜
    藏之玩具手槍則為「銀色」，此據其於警訊及偵查中承明（見偵字第六０六六號
    卷第六頁、第六四頁），二者迥然不同，顯見己○○此部分所陳為虛，自難憑認
    該支玩具手槍業經裁處沒入而滅失，當如丁○○所陳尚在乙○○持有中。前揭未
    扣案之黑色全罩式安全帽一頂及銀色玩具手槍一支亦為供或備供犯罪所用之物並
    屬共犯乙○○所有，爰同依刑法第三十八條第一項第二款規定，諭知沒收。至作
    案時戴用之手套二雙及口罩一只業已丟棄之情，則據己○○於本院審理時述明，
    堪認已滅失，自毋庸諭知沒收。又扣案之另一頂安全帽並非全罩式，顯非作案時
    所用，且無證據可證明與本案有關，此外，據丁○○於本院審理時承明「我們作
    案時，乙○○並未準備頭套」等語，可見扣案之套頭面罩亦與本案無關，均不得
    宣告沒收。
據上論斷，應依刑事訴訟法第二百九十九條第一項前段，刑法第二條第一項前段、第
二十八條、第五十五條、第三十八條第一項第二款，修正後刑法第三百三十條第一項
、第二項，判決如主文。
本案經檢察官張立中到庭執行職務。
中      華      民      國    九十一    年      七      月     十九     日
                              臺灣桃園地方法院刑事第三庭
                                  法  官  蔡榮澤
右正本證明與原本無異。
如不服本判決，應於判決送達後十日內向本院提出上訴狀( 應附繕本 )。
                                  書記官  何慧娟
中      華      民      國    九十一    年      七      月    二十四    日
附本件論罪科刑依據之法條：
刑法第三百二十一條第一項
犯竊盜罪而有左列情形之一者，處六月以上、五年以下有期徒刑：
一  於夜間侵入住宅或有人居住之建築物、船艦或隱匿其內而犯之者。
二  毀越門扇、牆垣或其他安全設備而犯之者。
三  攜帶兇器而犯之者。
四  結夥三人以上而犯之者。
五  乘火災、水災或其他災害之際而犯之者。
六  在車站或埠頭而犯之者。
第三百二十八條第一項
意圖為自己或第三人不法之所有，以強暴、脅迫、藥劑、催眠術或他法，至使不能抗
拒，而取他人之物或使其交付者，為強盜罪，處五年以上有期徒刑。
中華民國刑法第三百三十條
犯強盜罪而有第三百二十一條第一項各款情形之一者，處七年以上有期徒刑。
前項之未遂犯罰之。
